【裁判字號】    98,上易,1473
【裁判日期】    981028
【裁判案由】    詐欺
【裁判全文】
臺灣高等法院臺中分院刑事判決        98年度上易字第1473號
上  訴  人  臺灣臺中地方法院檢察署檢察官
被      告  丁○○
輔  佐  人  甲○○
選任辯護人  蔡錦得律師
上列上訴人因被告詐欺案件，不服臺灣臺中地方法院97年度易字
第36 25號，中華民國98年7月22日第一審判決（起訴案號：臺灣
臺中地方法院檢察署97年度偵字第13939號），提起上訴，本院
判決如下：
    主  文
上訴駁回。
    理  由
一、公訴意旨略以：被告丁○○對於任意提供金融機構帳戶之存
    摺、提款卡及密碼予他人使用，可能遭詐欺集團利用以遂行
    財產上犯罪之目的應有預見，竟基於幫助他人詐欺取財之不
    確定故意，於民國98年4 月30日前某日，在不詳地點，將其
    向中國信託商業銀行彰化分行（起訴書誤載為新竹分行，下
    稱中國信託彰化分行）所開立帳戶（帳號000000000000000
    ）、及臺灣銀行彰化分行所開立帳戶（帳號0000000000 000
    ，下稱台銀彰化分行帳戶）之存摺、印章及金融卡（含密碼
    ），交予真實姓名年籍不詳之成年男子，以此方式幫助獲得
    上開存摺、提款卡（含密碼）之人及所屬詐欺集團之成員，
    作為收取贓款及逃避警方追緝使用。嗣該詐欺集團成員取得
    上開存摺、提款卡及密碼後，即基於意圖為自己不法所有之
    犯意，為下列詐欺取財行為：(1)97年4月25日19時20分許，
    不詳詐騙集團成員撥打電話予戊○○，自稱為某銀行人員，
    並訛稱戊○○先前網路購物之帳目有問題，需至自動櫃員機
    操作確認，致戊○○陷於錯誤，遂依該詐騙集團成員之指示
    ，持金融卡至自動櫃員機前操作，合計匯款100,000元至被
    告前揭中國信託銀行彰化分行之帳戶內。(2)97年4月30日（
    實則應為4月26日，詳後述）14時30分許，不詳詐騙集團成
    員撥打電話予丙○○，自稱網路拍賣之賣家，額稱丙○○先
    前網路購物之付款方式，因手續錯誤將遭分期扣款12月，每
    月扣款1040元，須持提款卡至自動櫃員機前操作解除設定，
    致丙○○陷於錯誤，遂依該詐騙集團成員之指示，持提款卡
    至自動櫃員機前操作，而將29,998元匯往被告前揭臺灣銀行
    彰化分行帳戶內。因認被告涉犯刑法第30條第1項前段、第
    339 條第1項之幫助詐欺取財罪嫌等語。
二、按被告以外之人於審判外之陳述雖不符刑事訴訟法第 159條
    之 1至之4等4條之規定，而經當事人於審判程序同意作為證
    據，法院審酌該言詞陳述或書面陳述作成時之情況，認為適
    當者，亦得為證據；當事人、代理人或辯護人於法院調查證
    據時，知有刑事訴訟法第159條第1項不得為證據之情形，而
    未於言詞辯論終結前聲明異議者，視為有前項之同意，同法
    第159條之5定有明文。立法意旨在於傳聞證據未經當事人之
    反對詰問予以核實，原則上先予排除。惟若當事人已放棄反
    對詰問權，於審判程序中表明同意該等傳聞證據可作為證據
    ；或於言詞辯論終結前未聲明異議，基於尊重當事人對傳聞
    證據之處分權，及證據資料愈豐富，愈有助於真實發見之理
    念，且強化言詞辯論主義，使訴訟程序得以順暢進行，上開
    傳聞證據亦均具有證據能力。本案判決下列所引用之各該被
    告以外之人於審判外之陳述（包含書面陳述），性質上均屬
    傳聞證據，本案檢察官、被告、辯護人迄本院言詞辯論終結
    前，均未主張有刑事訴訟法第159條第1項不得為證據之情形
    ，本院審認上開證據作成時之情況，認應無違法或不當情事
    ，與本案待證事實間復具有相當之關聯性，以之作為證據應
    屬適當，依刑事訴訟法第159條之5 第2項之規定，均有證據
    能力，合先敘明。
三、按犯罪事實應依證據認定之，無證據不得認定犯罪事實，又
    不能證明被告犯罪者，應諭知無罪之判決，刑事訴訟法第15
    4條第2項、第301條第1項分別定有明文。次按認定不利於被
    告之事實，須依積極證據，苟積極證據不足為不利於被告事
    實之認定時，即應為有利於被告之認定，更不必有何有利之
    證據，縱認被告抗辯或反證係屬虛偽，仍不能以此資為積極
    證據應予採信之理由；又按事實之認定，應憑證據，如未能
    發現相當證據，或證據不足以證明，自不能以推測或擬制之
    方法，以為裁判基礎（最高法院29年上字第3105號、30年上
    字第816號、30年上字第482號、40年臺上字第86號判例參照
    ）；復刑事訴訟法第161 條第1 項亦規定，檢察官就被告犯
    罪事實，應負舉證責任，並指出證明之方法，是檢察官對於
    起訴之犯罪事實，應負提出證據及說服之實質舉證責任，倘
    其所提出之證據，不足為被告有罪之積極證明，或其指出證
    明之方法，無從說服法院以形成被告有罪之心證，基於無罪
    推定之原則，自應為被告無罪判決之諭知，最高法院92年臺
    上字第128 號判例意旨亦揭櫫甚詳。
四、訊據被告固不否認上開中國信託銀行彰化分行帳戶、臺灣銀
    行彰化分行帳戶為其所開立，惟堅決否認涉有幫助詐欺罪嫌
    ，辯稱：伊先前住彰化租屋處，某日在2 樓打坐時，房東突
    然帶2 人前來房屋後院聲稱要鋸樹，事後伊有一些古董不見
    。伊所申請帳戶之多本存摺已有10多年未使用，且伊於96年
    間曾搬家3 次，究竟何時遺失伊亦不清楚，伊有時會將金融
    卡之密碼寫在存摺或金融卡上。迄至97年5 月2 日，因表姊
    即輔佐人甲○○生日在即，伊每年均有購買百元生日禮物致
    贈甲○○之習慣，始發現多本存摺遍尋不著，遂至渣打銀行
    處理，詎銀行人員告知伊帳戶被設為警示帳戶，嗣即通知警
    方將伊帶回警局作筆錄，伊並未將存摺交付他人等語。公訴
    意旨認被告涉有本件幫助詐欺取財犯行，無非係以：(一)被害
    人戊○○、丙○○於警詢指述渠等遭詐騙集團施用詐術而分
    別將款項匯入被告所開立之上開帳戶內、(二)被告所開立上開
    帳戶之開戶資料、交易明細表，(三)並認金融帳戶之存摺、印
    章、提款卡（含密碼）等均屬個人重要物品，倘有遺失應立
    即辦理掛失；且被告所申請之中國信託銀行彰化分行帳戶於
    90 年1月至96年3 月間仍有存、提款項之交易情形，是該帳
    戶對被告仍具一定重要性，惟被告竟至97年5 月間始發現帳
    戶可能遺失，顯與常情有違；另詐欺集團苟係隨機拾得被告
    之帳戶，如何確保被害人匯款後，該帳戶不會遭掛失止付而
    得以旋即領出詐得之款項？益見被告確係交付帳戶予不詳詐
    欺集團成員等為其主要論據。
五、經查：
  (一)公訴意旨所指本件各供詐欺集團指定被害人戊○○存入現金
    、被害人丙○○匯款之中國信託彰化分行帳戶，確為被告於
    90年1月4日所開立；另台銀彰化分行帳戶則為被告於96 年1
    月22日所開立，業據被告供承在卷，並有中國信託銀行97年
    12月11日中信銀集作字第97513448號函所附帳戶開戶資料歷
    史交易查詢報表、台銀彰化分行97年6月26日彰化營字第097
    50026291號函所附開戶申請人資料、歷史明細查詢系統在卷
    可稽（見原審卷(一)第88-92頁、核退卷第26-31頁）。
  (二)又本件被害人戊○○於97年4 月25日19時20分許，接獲自稱
    「某銀行人員」之不詳詐騙集團成員來電，訛稱戊○○前於
    同年4 月初網路購物之帳目有問題，需至自動櫃員機前操作
    確認，戊○○旋即前往設在中國信託銀行新竹分行（址設新
    竹市○○路58號）之自動櫃員機領出現金100,000 元，再依
    序各以30,000元、30,000元、30,000元、10,000元等4 筆現
    金存入被告所開立上開中國信託彰化分行帳戶；另被害人丙○○則於97年4月26日14時30分許，接獲自稱「網路拍賣賣
    家」之不詳詐騙集團成員來電，訛稱丙○○先前網路購物之
    付款方式，因手續錯誤將遭分期扣款12月，每月扣款金額
    1,040元，須持提款卡至自動櫃員機前操作始得解除設定，
    丙○○遂依該詐騙集團成員之指示，持提款卡前往設於彰化
    銀行東勢分行（址設臺中縣東勢鎮○○路456號）自動櫃員
    機前依指示操作，而將29,998元轉帳匯入被告上開台銀彰化
    分行帳戶內等情，業據被害人戊○○、丙○○於警詢中指述
    綦詳（見警卷7-11頁），並有中國信託彰化分行之歷史交易
    查詢報表、台銀彰化分行之歷史明細查詢系統（惟此份交易
    日期記載為28日，且誤將匯款與提領之先後順序倒置，見原
    審卷(一)第50頁）、台銀彰化分行97年10月13日以彰化營字第
    09750041151號函所附記載正確交易日期之交易明細資料附
    卷可參（見核退卷第31頁、原審卷(一)第46-47頁、50-51頁）
    。是依被害人戊○○上開指述及卷附中國信託彰化分行之歷
    史交易查詢報表互核參佐，被害人戊○○係以現金存入自動
    櫃員機之方式，分4次將合計100,000元款項存入被告上開中
    國信託銀行彰化分行帳戶內，亦有中國信託銀行98年3月4日
    中信銀字第09822271202908號函覆「歷史交易查詢報表顯示
    交易代號為『現金』者，代表以現金存入或支出之方式」等
    情相吻（見原審卷(一)第147頁），是公訴意旨認此部分係匯
    款云云，尚有誤會。
  (三)按交付帳戶而幫助詐欺罪之成立，必須幫助人於行為時，明
    知或可得而知，被幫助人將持其所交付之帳戶向他人詐取財
    物，如出賣、出租或借用等情形，或能推論其有預知該帳戶
    被使用詐取他人財物之可能；反之，如非基於自己自由意思
    而確因遺失、被脅迫、遭詐欺等原因而交付，則交付金融機
    構帳戶之人並無幫助犯罪之意思，亦非認識收受其金融機構
    帳戶者將持以對他人從事詐欺取財等財產犯罪而交付，則其
    交付金融機構帳戶之相關資料時，既不能預測其帳戶將被他
    人作為詐欺取財等財產犯罪之工具，則其交付金融機構帳戶
    相關資料之行為，即不能成立幫助詐欺取財等犯罪。經查：
  1.本件被害人丙○○、戊○○操作自動櫃員機各以匯款、存入
    現金之方式使款項進入被告上開帳戶後，旋即遭不詳人士以
    "提款機提領現金之方式"分次領出乙節，亦有卷附上開歷史
    交易查詢報表、交易資料可參（見原審卷(一)第46-47頁、第
    51 頁），被告雖供稱其上開帳戶之存摺、印鑑亦有遺失，
    惟尚查無確有他人使用被告上開帳戶之存摺、印鑑之事實，
    是公訴人認被告有交付上開帳戶之存摺、印鑑章予不詳姓名
    、年籍之人，與實情不符，且乏確切依據，不足採信。
  2.又證人即輔佐人甲○○證稱：伊與被告係10年前伊準備競選
    彰化縣議員時認識，伊當選後即聘任被告為服務處辦公室主
    任，負責作選民的疑難雜症處理。嗣於94年間伊競選連任失
    利，遂即與被告保持朋友關係，96年間與被告仍有聯繫，主
    要解決先前選民所請託事項之後續處理。伊記得95或96 年
    之下半年，被告曾先後搬家3次，分別自彰化市○○○路69
    巷2弄16號，先搬至伊位於彰化縣和美鎮房屋放置物品，之
    後搬遷至臺中市○○路與民生路附近，再搬至臺中縣豐原市
    豐原火車站附近，該3次搬家均係伊幫忙叫貨車，被告曾向
    伊表示其有數本存摺及玉器古董等物品失竊，伊提醒被告是
    否應報警處理，被告表示很忙，沒時間報警，且存摺很少使
    用不重要等語在卷（見原審卷(一)第131頁），足見被告辯稱
    伊曾搬家3次，期間多項物品遺失乙節，即非全然子虛。檢
    察官補充理由書及上訴書雖謂證人所述與被告供稱情節不符
    ，不足採信等語，然人之記憶不免隨時間經過而淡化，縱因
    記憶不清致陳述細節未臻詳盡者，尚非全盤不足取信；況以
    ，被告當庭供述事實之過程有其個人獨有之條理（見原審審
    理筆錄所為之逐字記載），自難徒以證人甲○○與被告所述
    搬家地點順序有異、陳述何時遺失金融卡之陳詞於形式內容
    呈現些微出入，謂證人甲○○所述毫無可採，遽為被告不利
    之認定。
  3.復經原審依被告所提出之數本存摺，調閱各該金融帳戶歷年
    來之交易往來結果：彰化銀行江翠分行帳戶於81年2 月27
    日開戶，未辦理金融卡，87年迄今僅有存款利息累積，並無
    實際交易；彰化商業銀行忠孝東路分行於於80年1月5日開
    戶，最後交易日為81年5月6日（交易明細超過保存年限，業
    已銷燬）；臺北富邦銀行金華分行帳戶於81年8月7日開戶
    ，未辦理金融卡，87年迄今僅有存款利息累積，並無實際交
    易；臺北富邦銀行景美分行帳戶於81年8月7日開戶，未辦
    理金融卡，84年迄今僅有存款利息累積，並無實際交易；
    臺北富邦銀行雙園分行帳戶於80年1月7日開戶，未辦理金融
    卡，82年迄今僅有存款利息累積，並無實際交易；基隆市
    第二信用合作社帳戶於84年12月16日開戶，有辦理金融卡，
    94年迄今僅有存款利息累積，並無實際交易；大臺北商業
    銀行景美分行帳戶於81年8月7日開戶，未辦理金融卡，83年
    起即有存款利息累積，無實際交易，94年1 月21日已辦理結
    清；永豐商業銀行景美分行帳戶於83年1 月15日開戶、未
    辦理金融卡，85年迄今均無交易；汐止市農會帳戶（開戶
    日期不詳），有辦理金融卡，自88年迄今（88年以前交易紀
    錄已超過保存年限）僅有存款利息累積，無實際交易；合
    作金庫圓山分行帳戶於78年12月28日開戶，84年起即無交易
    ；合作金庫三興分行帳戶於81年12月15日開戶，有辦理金
    融卡，自83年起即無實際交易；合作金庫五洲分行於81年
    5 月11日開戶，未辦理金融卡，自82年間起僅有存款利息累
    積，並無實際交易；原花蓮區中小企業銀行所開設之2 帳
    戶，因該行與中國信託商業銀行合併，已無91年5 月前之交
    易資料，惟自91年6 月起迄今亦僅有存款累積而無實際交易
    ，此有被告提出之存摺影本、彰化銀行江翠分行98年3 月13
    日彰江翠字第534 號函所附交易明細、彰化銀行忠孝東路分
    行98年3月5日彰忠孝字第0980569 號函、臺北富邦銀行股份
    有限公司金華分行98年3月5日北富銀金字第9861000020號函
    所附各類存款歷史對帳單、臺北富邦銀行股份有限公司景美
    分行98年3月16日北富銀景美字第049號函所附各類存款歷史
    對帳單、臺北富邦銀行股份有限公司（雙園分行）98年3 月
    12日北富雙園字第980010號函所附各類存款歷史對帳單、有
    限責任基隆市第二信用合作社98年3 月10日基二信社總字第
    0594號函所附客戶存提明細表暨金融卡申請資料、大臺北商
    業銀行景美分行98年3月4日大臺北景美字第098000030 號函
    所附活期儲蓄存款交易明細表、永豐商業銀行景美分行98年
    3月4日永豐銀景美分行（098）字第00008號函所附客戶歷史
    資料查詢明細表、汐止市農會98年3月5日北縣汐農信字第09
    80001024號函所附交易明細表暨金融卡申請書、合作金庫商
    業銀行圓山分行98年3 月19日合金圓存字第0980000907號函
    所附交易明細表、合作金庫商業銀行三興分行98年3 月12日
    合金三興字第0980000940號函所附交易明細表暨金融卡申請
    資料、合作金庫商業銀行五洲分行98年3月13日合金洲字第0
    980001003號函所附交易明細表、中國信託商業銀行98年3月
    25日中信銀字第09822271203868、第09822271203866號函所
    附歷史交易查詢報表、印鑑卡資料等在卷可稽（見原審卷(二)
    第7-15、21-30頁、原審卷(一)第156-157、159、161-193、19
    4-225、226-261、263-282、284-285、290-291、294-296、
    300-304、309-311頁）。
  4.是依上開函詢所得，被告所持有之帳戶中達10多年未實際交
    易亦未結清者，為數非少，足認其對於個人金融帳戶使用管
    理之注意程度顯較一般人為低，甚有漠不關心之情狀，故其
    供稱因不常使用帳戶致未就金融卡究竟係何時遺失，或係遭
    竊或搬家過程遺失等未特予留意，且認無必要報警或掛失等
    情，尚非全屬無憑。併參酌被告於原審審理中所有供述情詞
    以觀（見原審審理筆錄），其對日常生活事務之評價與看法
    有別於一般人之通常認知，自不得衡以遺失金融卡、存摺後
    應為報警、掛失等處置之通常情理遽為不利其之認定。至公
    訴人於原審審理中提出補充理由書及上訴書均認：被告上開
    中國信託帳戶於96年年初仍有頻繁之交易紀錄，而認該帳戶
    乃被告經常使用，理應記得密碼，不應有將密碼標示於金融
    卡之理，且最後一次交易之96年9月21日係將存款領出僅剩
    零頭金額，顯有供詐欺集團使用之準備；又臺灣銀行帳戶開
    戶後僅有短暫小額存提紀錄後即未再使用，其申請動機可疑
    云云，然被告上開中國信託銀行帳戶於被害人戊○○97年4
    月25日存入款項前，最後一次交易日期為96年9月21日，且
    係以金融卡將現金領出僅餘501元，亦有中國信託商業銀行
    歷史交易查詢報表附卷可參（見原審卷(一)第46頁），惟檢察
    官本已無從舉證證明詐欺集團成員取得被告帳戶金融卡之確
    切時間，僅能概以被害人鄭金竹受詐欺而存入款項之時間（
    即97年4月25日）推算為「97年4月25日前之某日（至起訴書
    所載『97年4月30日前』更顯違誤，蓋所含括之同年4月25日
    至30日之期間，即與事實不符）」，則殊難想像被告竟處心
    積慮準備長達半年始將帳戶之金融卡交付他人。若謂被告於
    領出款項後旋即將帳戶金融卡交付他人，惟亦鮮有詐欺集團
    成員甘冒風險，竟於取得金融卡後猶擱置長達半年始予以使
    用之理。另被告於偵查中供稱：伊住在哪裡，就在哪裡申請
    帳戶等語明確（見偵字第13939號卷第16頁），且開立帳戶
    之多寡取決於個人財務習慣及需要，依前揭(三)之3.函詢結果
    以觀，被告開立台銀彰化分行帳戶之舉，自不足為奇。復以
    被告之帳戶自開戶後、經查證後確僅有短暫之小額款項存提
    紀錄，其後即長期間無實際交易者，亦所在多有，核與所辯
    相符，檢察官執此質疑被告開戶之動機及斷論被告即有此起
    訴之犯行，顯屬主觀臆測，要乏實據。
六、綜上所述，本件被告所辯上情，非無可採，而檢察官所舉證
    據，仍無法證明被告確有幫助詐欺取財之確定或不確定故意
    ，是以本件既存有合理懷疑，致本院無法形成被告有罪之確
    切心證，本院復查無其他積極證據足資證明被告有檢察官所
    指之上開犯行，被告犯罪猶屬不能證明。
七、原審以不能證明被告丁○○犯罪而為無罪之諭知，經核並無
    不合。檢察官上訴意旨略以：(1)被告於準備程序自承：因為
    甲○○每年5月3日過生日，伊都會送她價值新臺幣（下同）
    100元 之生日禮物，伊沒有錢，才會找存簿，找不到，才填
    1 張單子到銀行等語，顯然被告當時經濟拮据無訛。(2)一般
    交付詐騙集團其個人帳戶之人，未必會將其個人曾經開戶之
    帳戶全部均交出，且各個不同帳戶之情形，亦未必完全符合
    詐騙集團成員所需，而被告其他自稱為遺失之帳戶，並無經
    詐騙集團成員利用為詐騙取財之使用工具，顯然並無所謂遺
    失一事，且與被告所辯將密碼寫在存摺及金融卡上之情節不
    符，而密碼既是被告之身分證號碼，復據證人甲○○在審理
    中證述於97年3 月底以前，被告精神狀態正常一節在卷，是
    被告亦無將其熟悉輕易可查得之密碼，特別註記在存摺上及
    提款卡上之必要。(3)被害人戊○○、丙○○依序匯入前開中
    國信託彰化分行、台銀彰化分行之款項，均係遭不詳詐騙集
    團成員"以金融卡在提款機提領"，並無臨櫃提領之情形，顯
    然詐騙集團成員知悉被告前述帳戶之金融卡使用次數情形，
    對被害人戊○○匯入之10萬元有意以6次提領及餘額489元轉
    帳，是該等帳戶之提款卡及密碼等物，並非因遺失而遭詐騙
    集團成員偶得，亦無被告所辯之連同存摺、印鑑等物一併遺
    失，否則詐騙集團成員之「車手」何必將大額匯入款項分次
    多次小額提領，而不於詐騙當日臨櫃1次提領。(4)被告固於
    原審準備程序中及審理中陳述諸多與本案無關之事實，然據
    被告於準備程序自承：伊於90年與甲○○認識，後來甲○○
    說要競選立委，一直到96年係任職甲○○競選立委選舉之辦
    公室主任等語。且證人甲○○亦證稱：於97年3月底時，她
    與被告見面時，被告之精神狀態與這幾次開庭不一樣，被告
    要追討他人欠款而所寫拿給她看之資料，亦與被告寄給法院
    書信內容不一樣等語。顯然被告於97年4月30日以前之精神
    狀態可以辨認關於銀行帳戶之存摺、提款卡及密碼等物，如
    交付不詳他人使用之後果知之甚然，亦顯有幫助詐欺取財之
    不確定故意。(5)又證人甲○○業證稱：被告於95年間搬家有
    告知她遺失古董及存摺等物等語，而被告自承：伊於96年間
    搬家遺失存摺等物等語，然而證人甲○○審理中證稱：「被
    告原先住在彰化市○○○路69巷2弄16號建國科技大學附近
    ，那時候準備搬遷，當時他就有告訴我他的住處有遭竊，至
    於遭竊幾次被告沒有詳細告訴我，他有稍微提到他的收藏品
    玉器之類的物品及幾本存摺不見，我那時候就有跟他提醒如
    果有遭竊就要去報警，他說很忙，所以沒有時間報警，而且
    他的存摺也很少使用，不重要。…」等語，佐以被告當時精
    神正常無異，是縱使被告所辯遺失云云屬實，然被告明知其
    帳戶存摺、印鑑、提款卡及密碼「遺失」，卻於將近半年均
    未曾報警或申報帳戶、印鑑、提款卡遺失之更新手續，有作
    為義務而不作為，顯然亦有容認取得該等帳戶、存摺、提款
    卡及密碼之詐騙集團成員作為詐欺取財使用之不確定故意。
    況且詐騙集團成員如果係偶然間取得他人遭竊之該帳戶之存
    摺、印鑑、提款卡及密碼等物，而遲遲不使用，遲至97年4
    月25日方才使用該中國信託銀行彰化分行帳戶於取款，且僅
    使用1日，則詐騙集團成員既當日試用該帳戶未遭凍結，且
    快速使用1日，便無持有該帳戶逾半年以上遲遲未使用之理
    ，顯然被告辯稱96年間便失竊遺失一事不可採信。再者，該
    詐騙集團成員更無就所謂同一批失竊之帳戶即被告之台銀行
    彰化分行，於97年4月28日始再快速當日使用2次，且係預先
    使用借款功能（97年4月28日用IC提領1萬406元，2萬6元）
    ，並將被害人丙○○被騙匯入款項留下8,184元迄今，是被
    告辯稱：該等帳戶存摺、印鑑、提款卡及密碼被竊云云，顯
    與事證及常情不符，與事理相違，不可採信。(6)關於被告搬
    家之情節與發現存摺遺失之時間，被告於偵查、審理中供述
    與證人甲○○所述不符。(7)被告上開中國信託銀行之帳戶自
    開戶至96年9月21日止，以金融卡交易、提領之次數頻繁，
    有該行之歷史交易查詢報表在卷可憑（見本署97年度核退字
    第1582號卷第17頁），足證被告經常使用該帳戶。從而，被
    告理應記得提款卡之密碼，並無將上開帳戶之密碼貼在提款
    卡上之必要。另由上開帳戶交易查詢表顯示，自96年9月21
    日以後，帳戶內之餘額僅有501元，之後即無出現交易之紀
    錄。迨至97年4月25日，被害人戊○○遭詐騙將款項匯入被
    告之上開帳戶後，始有提領紀錄，是被告應將該帳戶內之金
    額提款至剩零頭後，再將上開帳戶交付予詐欺集團之成員。
    (8)依卷附被告之臺灣銀行帳戶之歷史明細查詢系統（見本署
    97年度核退字第1582號卷第31頁）顯示，被告於96年1月22
    日開戶當日存入1,500元，於同年2月1日提領1,000元，其帳
    戶內餘額僅剩500元。迨至97年4月28日，被害人丙○○遭詐
    騙，並以ＩＣ卡跨行轉入2萬9,989元至上開帳戶，始有上開
    轉入及嗣後提領之紀錄。是由上開跡證顯示，被告於開戶後
    ，至被害人遭詐騙日之前1日，均未使用該帳戶則其開立帳
    戶之目的、動機已非可疑。另參以被告於原審審理時提出其
    所有多達16本之帳戶存摺，何須再另開帳戶使用，是開帳戶
    之開戶目的顯係非為自己金融交易合法需要之使用，而於需
    要時作為提供詐騙集團作為詐騙取財之使用工具使用。(9)證
    人甲○○稱被告之上開帳戶資料因搬家而遺失，惟被告發現
    上開帳戶之存摺、提款卡及印章等物遺失後，並未報警處理
    ，與一般人謹慎處理提款卡及存摺遺失事宜之常情已有相違
    。至被告主張已就上開帳戶遺失為登報之聲明，並提出之太
    平洋日報影本為證。惟查，被告因本件詐欺案件早於97 年5
    月2日接受警方之詢問，而前開登報日期為97年6月13日，是
    被告於事發後始登報聲明遺失不足證明上開帳戶確有遺失或
    遭竊等語。經查，依據原審調閱之被告各該金融帳戶歷年來
    之交易往來，被告所持有之帳戶中多有未實際交易亦未結清
    ，足認被告對於個人金融帳戶使用管理之注意程度有漠不關
    心之情，衡酌被告於原審及本院審理時答辯之態度、邏輯思
    考方式及上揭查證情節，其供陳申辦之金融卡密碼有寫附在
    卡上致遭不詳詐騙集團利用施詐等，亦屬多數記憶非佳者採
    行之方式，並非全然悖於情理，是其所辯尚非全然無稽；且
    公訴人無從舉證證明詐欺集團成員取得被告帳戶金融卡施詐
    之確切時間，自不能徒憑己意臆測被告開戶帳戶之目的可疑
    ，遽謂被告確有基於幫助詐欺而交付帳戶及金融卡予詐欺集
    團之犯意或行為分擔。檢察官上訴所指諸情，均核屬依原先
    卷證資料而為臆測推斷之詞，非係積極確切證據可資據為不
    利被告之認定，原審已就證據取捨之理由詳予論述，公訴人
    所舉之證據，既尚有合理之懷疑存在，而未達於可確信其真
    實之程度，則在該合理懷疑尚未剔除前，依據上開說明，自
    難遽為被告丁○○有罪之認定。從而，檢察官之上訴為無理
    由，應予駁回。
八、移送併辦部分：(1)臺灣彰化地方法院檢察署檢察官移送併辦
    意旨略以（98年度偵字第6940號）：丁○○雖預見他人收取
    存摺帳戶將用以詐欺取財，且果用於詐欺取財亦不違背其本
    意，竟基於幫助詐欺之不確定犯意，於民國97年4 月30日前
    某時，在不詳地點，將其所有之臺灣銀行彰化分行（下稱臺
    灣銀行）帳號0000000000000號等2金融帳戶之存摺、印章及
    金融卡（含密碼），交付予真實姓名年籍不詳之成年男子，
    幫助該男子所屬詐欺集團為詐欺取財犯行時，作為存匯款及
    提款帳戶使用，任由他人藉以遂行詐欺取財犯罪。於詐欺集
    團成員於97年4月30日下午2時30分許，撥打電話給丙○○，
    佯稱係網路賣家，並誆稱：丙○○付款時，誤選用約定帳戶
    方式，需依指示解除，否則每月將被扣除新臺幣（下同）1,
    040元等語，致丙○○不疑有他而陷於錯誤，匯款2 萬9,989
    元上開帳戶內，詐騙集團成員立刻提領一空。嗣丙○○發覺
    有異，報警處理，始悉上情，因認被告刑法第30條第1 項前
    段、第339條第1項之幫助詐欺取財罪嫌等語。(2)臺灣臺中地
    方法院檢察署檢察官移送併辦意旨略以（98年度偵字第1889
    1 號）：丁○○雖預見他人收取存摺帳戶將用以詐欺取財，
    且果用於詐欺取財亦不違背其本意，竟基於幫助詐欺之不確
    定犯意，於民國97年4 月30日前某時，在不詳地點，將其所
    有之中國信託商業銀行彰化分行（下稱中國信託銀行）帳號
    000000000000000 號帳戶之存摺、印章及金融卡（含密碼）
    ，交付予真實姓名年籍不詳之成年男子，幫助該男子所屬詐
    欺集團為詐欺取財犯行時，作為存匯款及提款帳戶使用，任
    由他人藉以遂行詐欺取財犯罪。嗣前述詐欺集團成員共同基
    於意圖為自己不法所有之犯意聯絡，於97年4月25日下午7時
    20分許，訛稱為銀行襄理，撥打電話予戊○○，並誆稱：戊○○先前網路購物帳目有問題，需至提款機操作確認云云，
    致戊○○不疑有他而陷於錯誤，匯款共新臺幣10萬元至丁○○所有之中國信託銀行之金融帳戶，因認被告刑法第30條第
    1項前段、第339條第1 項之幫助詐欺取財罪嫌等語。惟本院
    既認本案應為被告無罪之諭知，即與併辦部分不生任何裁判
    上一罪或實質上一罪之法律上同一案件關係，上開併辦案件
    自應退回檢察官另為適法之處理，附此敘明。
據上論斷，應依刑事訴訟法第368條，判決如主文。
本案經檢察官乙○○到庭執行職務。
中    華    民    國    98    年    10    月    28    日
            刑事第七庭    審判長法  官  林  榮  龍
                                法  官  江  錫  麟
                                法  官  張  惠  立
上列正本證明與原本無異。
不得上訴。
                                書記官  陳  慈  傳
中    華    民    國    98    年    10    月    30    日


司法院資訊處製作；財團法人民間司法改革基金會備份。
